【裁判字號】    97,裁,2059
【裁判日期】    970331
【裁判案由】    商標異議
【裁判全文】
最  高  行  政  法  院  裁  定
                                     97年度裁字第02059號
上  訴  人  甲○○
訴訟代理人  黃秀珠律師
被 上訴 人  經濟部智慧財產局
代  表  人  王美花
參  加  人  荷蘭商聯合利華公司（UNILEVER N.V.）
代  表  人  乙○○ ○○○（Joseph Sullivan）海倫 喬依娜
            巴內特（Helen Georgina Bennett）
上列當事人間商標異議事件，上訴人對於中華民國96年12月20日
臺北高等行政法院96年度訴字第270號判決，提起上訴，本院裁
定如下：
    主  文
上訴駁回。
上訴審訴訟費用由上訴人負擔。
    理  由
一、按對於高等行政法院判決之上訴，非以其違背法令為理由，
    不得為之，行政訴訟法第242條定有明文。依同法第243條第
    1項規定，判決不適用法規或適用不當者，為違背法令；而
    判決有同條第2項所列各款情形之一者，為當然違背法令。
    是當事人對於高等行政法院判決上訴，如依行政訴訟法第24
    3條第1項規定，以高等行政法院判決有不適用法規或適用不
    當為理由時，其上訴狀或理由書應有具體之指摘，並揭示該
    法規之條項或其內容；若係成文法以外之法則，應揭示該法
    則之旨趣；倘為司法院解釋或本院之判例，則應揭示該判解
    之字號或其內容。如以行政訴訟法第243條第2項所列各款情
    形為理由時，其上訴狀或理由書，應揭示合於該條項各款之
    事實。上訴狀或理由書如未依此項方法表明者，即難認為已
    對高等行政法院判決之違背法令有具體之指摘，其上訴自難
    認為合法。
二、本件上訴人對於臺北高等行政法院判決上訴，略以：(一)判斷
    商標之是否近似，應施以隔離通體觀察，以辨其有無使人混
    淆誤認之虞為斷。是判斷商標近似與否，應施以總括全體之
    觀察為原則，若商標圖樣尚有其他圖樣可供區別，卻刻意割
    裂商標之一部分仔細比對，斷然認定將造成混淆，實有欠公
    允。因此，原審非按商標圖樣應為整體圖樣觀察為基礎，逕
    自擷取區分據爭商標某部分與上訴人之系爭商標比對，而無
    就兩商標整體判斷比對，完全無考慮二商標在異時異地下，
    是否確會造成一般消費者混淆誤認情事。並且，原審採用遭
    被上訴人廢棄已久之「商標近似審查基準」為由，以爭議之
    「外觀」、「讀音」、「觀念」、「有一相近、即為近似」
    之過時判斷標準來判斷系爭商標與據爭商標，而非以是否近
    似之商標整體印象來審查二商標，原審判決在適用商標法第
    23條第1項第12款之處已有適用不當之處。故原審在法律之
    適用有違背法令之處。(二)依參加人荷蘭商聯合利華公司於異
    議程序所提出之證據資料顯示，參加人之商品除有「LUX」
    作為其英文名稱外，另有「麗仕」之中文產品名稱。外文「
    LUX」僅佔一小部分版面，依商標知名度高低而言，參加人
    之「麗仕」商標知名度高於「LUX」，對一般公眾而言，或
    許知悉認識參加人之「麗仕」為清潔用品之品牌，但對於參
    加人之「LUX」商標，實尚未達絕大多數之「一般公眾」所
    普遍認知之著名程度。且參加人之據爭「LUX」商標，僅限
    於購買個人清潔用品與造型商品之相關消費者較為知悉，應
    非具極高之知名度而達絕大多數之「一般公眾」所普遍認知
    之著名程度，是以，據爭商標並未符合商標法第23條第1項
    第12款後段要求之「著名」程度，且系爭商標亦無減損據爭
    商標識別性之情事，原判決欠缺具體載明理由，詳述何以認
    定上訴人主觀上有以不公平或不正利用據爭商標之裁判性，
    率以認定本件符合商標法第23條第1項第12款後段之規定，
    即有判決不備理由之違背法令等語，為其理由。本院經核其
    上訴狀所載內容，或係重述其在原審業經主張而為原判決摒
    棄不採之陳詞，或係就原審取捨證據、認定事實之職權行使
    事項，任加指摘違誤，或係執其歧異之法律見解，就原審所
    為論斷或駁斥其主張之理由，泛言原判決不備理由或理由矛
    盾及不適用法規、法則或適用不當，而未具體表明原判決有
    如何合於不適用法規或適用不當、或有行政訴訟法第243 條
    第2項所列各款之情形，尚難認為已對原判決之如何違背法
    令有具體之指摘。依首揭規定及說明，應認其上訴為不合法
    ，應予駁回。
三、依行政訴訟法第249條第1項前段、第104條、民事訴訟法第
    95條、第78條，裁定如主文。
中    華    民    國    97    年    3     月    31    日
                    最高行政法院第二庭
                        審判長法官  高  啟  燦
                              法官  劉  介  中
                              法官  黃  合  文
                              法官  廖  宏  明
                              法官  楊  惠  欽
以  上  正  本  證  明  與  原  本  無  異
中    華    民    國    97    年    4     月    1     日
                              書記官  邱  彰  德


司法院資訊處製作；財團法人民間司法改革基金會備份。
